【裁判字號】    99,上訴,1047
【裁判日期】    990825
【裁判案由】    違反毒品危害防制條例
【裁判全文】
臺灣高等法院高雄分院刑事判決        99年度上訴字第1047號
上  訴  人
即  被  告  甲○○
選任辯護人  劉啟輝律師
上列上訴人因違反毒品危害防制條例案件，不服臺灣高雄地方法
院98年度訴字第1533號中華民國99年5 月4 日第一審判決（起訴
案號：臺灣高雄地方法院檢察署98年度偵字第8598號），提起上
訴，本院判決如下：
    主  文
原判決撤銷。
甲○○犯附表所示販賣第二、三級毒品罪，共玖罪，各處附表主
文欄所示之刑（含從刑）。應執行有期徒刑玖年陸月；扣案第三
級毒品愷他命壹包（含包裝袋壹只，驗餘淨重貳點柒捌公克）、
門號0000000000號行動電話壹支（含SIM 卡）、空夾鍊袋貳包均
沒收；未扣案之販賣第二、三級毒品所得合計新臺幣壹萬伍仟伍
佰元均沒收，如全部或一部不能沒收時，以其財產抵償之。
    事  實
一、甲○○（綽號「阿貴」）明知甲基安非他命、愷他命（Keta
    mine，俗稱「Ｋ他命」）分別係毒品危害防制條例所管制之
    第二、三級毒品，非經許可，不得販賣，竟意圖營利，並分
    別基於販賣第二級毒品甲基安非他命及販賣第三級毒品愷他
    命牟利之犯意，以其所有之門號0000000000號行動電話作為
    聯絡販毒工具，並分別於下列(一)至(九)所示時間、地為該販賣
    第二、三級毒品犯行：
(一)、於民國98年1 月14日19時28分8 秒許，彭昇烽以0000000000
    號行動電話，撥打甲○○之0000000000號行動電話，表示欲
    購買新臺幣（下同）3,000 元之甲基安非他命並清償欠款1,
    000 元，約定在高雄市苓雅區○○○路某綠豆湯店前見面交
    易，嗣彭昇烽於同日19時38分許抵達該綠豆湯店後，甲○○
    旋即在該綠豆湯店前，交付甲基安非他命1 包給彭昇烽，並
    向彭昇烽收取販賣甲基安非他命之價款3,000 元（該日共收
    取4,000元，惟其中1,000元係彭昇烽清償欠款）。
(二)、於98年1 月23日凌晨零時35分51秒許，洪雅茹以0000000000
    號行動電話，撥打甲○○之0000000000號行動電話，表示欲
    購買愷他命，約定在高雄市○○區○○路144 號5 樓洪雅茹
    住處樓下見面交易，嗣甲○○於同日凌晨1 時26分58秒許抵
    達洪雅茹住處樓下後，甲○○復以0000000000行動電話撥打
    洪雅茹持用之0000000000號行動電話，告知其已到達交易地
    點後，洪雅茹旋即下樓進入甲○○所駕駛車牌號碼2617-SM
    號自用小客車內，由甲○○交付約3 公克之愷他命1 包予洪
    雅茹，並向洪雅茹收取販賣愷他命之價金1,000元。
(三)、復於98年1 月23日14時31分11秒許，洪雅茹以0000000000號
    行動電話，撥打甲○○之0000000000號行動電話，表示欲購
    買愷他命，約定在高雄市○○區○○路144 號5 樓洪雅茹住
    處樓下見面交易，嗣甲○○於同日14時58分15秒許抵達洪雅
    茹住處樓下後，甲○○復以0000000000號行動電話撥打洪雅
    茹使用之0000000000號行動電話，告知其已到達交易地點後
    ，洪雅茹旋即下樓進入甲○○所駕駛車牌號碼2617-SM 號之
    自用小客車內，由甲○○交付約5 公克之愷他命1 包予洪雅
    茹，並向洪雅茹收取販賣愷他命之價金1,700 元。
(四)、另於98年2 月11日13時13分6 秒許，張雅惠（綽號「雪碧」
    ）以0000000000號行動電話撥打甲○○之0000000000號行動
    電話，表示欲購買愷他命，約定在高雄市前鎮區○○○路25
    2 號10樓之15張雅惠住處樓下見面交易，嗣甲○○於同日14
    時10分42秒許，以0000000000號行動電話撥打張雅惠使用之
    0000000000號行動電話，告知其即將到達交易地點，張雅惠
    旋即下樓等候，待甲○○抵達後立刻進入甲○○所駕駛車牌
    號碼2617-SM 號自用小客車內，由甲○○交付約5 公克之愷
    他命1 包給張雅惠，並向張雅惠收取販賣愷他命之價金1,60
    0 元。
(五)、再於98年2 月15日13時8 分41秒許，彭昇烽以0000000000號
    行動電話撥打甲○○之0000000000號行動電話，表示欲購買
    2,000 元之甲基安非他命，約定在高雄市苓雅區○○○路某
    綠豆湯店前見面交易，嗣彭昇烽於同日14時13分47秒許抵達
    該綠豆湯店後，彭昇烽復以0000000000號行動電話撥打甲○
    ○之0000000000號行動電話，告知其已到達交易地點後，甲
    ○○旋即在該綠豆湯店前，交付甲基安非他命1 包給彭昇烽
    ，並向彭昇烽收取販賣甲基安非他命之價金2,000 元。
(六)、又於98年2 月18日15時48分11秒許，鄭達遙以0000000000號
    行動電話撥打甲○○之0000000000號行動電話，表示欲購買
    1,500 元愷他命，約定在高雄市苓雅區○○○路15 6號附近
    見面交易，嗣於同日19時43分21秒許，甲○○以0000000000
    號行動電話撥打鄭達遙之0000000000號行動電話，確認鄭達
    遙到達高雄市苓雅區○○○路156 號巷口時，甲○○旋即到
    場交付約5 公克之愷他命1 包給鄭達遙，並向鄭達遙收取販
    賣愷他命之價金1,500 元。
(七)、於98年2 月24日凌晨零時零分57秒許，顏季香以0000000000
    號行動電話撥打甲○○之0000000000號行動電話，表示欲購
    買愷他命，約定在高雄市苓雅區○○○路漢神百貨附近交易
    ，嗣顏季香於98年2 月24日凌晨零時6 分7 秒許乘車抵達漢
    神百貨附近，撥打甲○○之0000000000號行動電話，告知其
    已到達交易地點後，甲○○即請顏季香迴轉至對向車道與甲
    ○○所駕駛車牌號碼2617-SM 號自用小客車併排停車，甲○
    ○遂與顏季香透過車窗交易，由甲○○交付愷他命1 包給顏
    季香，並向顏季香收取販賣愷他命之價金1,600 元。
(八)、於98年3 月1 日19時53分15秒許，張雅惠以0000000000號行
    動電話撥打甲○○所有之0000000000號行動電話，表示欲購
    買1,600 元愷他命，惟需賒欠1,000 元，並約定在高雄市前
    鎮區○○○路252 號10樓之15張雅惠住處樓下見面交易，嗣
    甲○○於同日23時3 分42秒許抵達張雅惠住處樓下後，甲○
    ○復以0000000000號行動電話撥打張雅惠之0000000000號行
    動電話，告知其已到達交易地點後，張雅惠旋即下樓進入甲
    ○○所駕駛車牌號碼2617-SM 號自用小客車內，由甲○○交
    付約5 公克之愷他命1 包給張雅惠，並向張雅惠收取販賣愷
    他命之價金600 元，張雅惠復於98年3 月3 日清償1,000 元
    之尾款予甲○○。
(九)、於98年3 月5 日17時59分45秒許，鄭達遙以0000000000號行
    動電話撥打甲○○之0000000000號行動電話，表示欲購買5
    公克愷他命，約定在高雄市苓雅區○○○路156 號附近見面
    交易，嗣鄭達遙於同日18時36分24秒許抵達高雄市苓雅區○
    ○○路156 號之對面時，鄭達遙復以0000000000號行動電話
    告知甲○○，甲○○旋即到場，交付約5 公克之愷他命予鄭
    達遙，並向鄭達遙收取販賣愷他命之價金1,500 元。
二、嗣經檢警聲請對甲○○持用之0000000000號行動電話進行通
    訊監察，得知其通話內容與販賣甲基安非他命及愷他命有關
    ，乃於98年3 月12日下午5 時20分許，持拘票在高雄市鹽埕
    區真愛碼頭拘提甲○○到案，並扣得甲○○所有供販賣甲基
    安非他命及愷他命聯絡所用之行動電話1 支（含門號000000
    0000號SIM 卡），復於同日持搜索票前甲○○位於高雄市苓
    雅區○○○路156 號住處搜索，扣得甲○○所有預備供販賣
    第二、三級毒品所用之空夾鍊袋2 包，並在甲○○所駕駛車
    牌號碼2617-SM 號自用小客車內扣得販賣用餘之愷他命1 包
    （驗後淨重2.78公克），而悉上情。
三、案經高雄市政府警察局報請臺灣高雄地方法院檢察署檢察官
    偵查起訴。
    理  由
壹、證據能力部分：
一、本件證人彭昇烽、洪雅茹、張雅惠、鄭達遙、顏季香等人於
    偵查中具結後向檢察官所為之證述，證人均未曾提及檢察官
    在偵查中有不法取供情事，亦查無該證據作成時有何違法情
    事，並無顯有不可信之情況，依刑事訴訟法第159 條之1第2
    項之規定，應適宜為本案之證據而有證據能力。
二、證人彭昇烽及洪雅茹、張雅惠、鄭達遙等人在警詢係陳述向
    被告購買甲基安非他命（彭昇烽）或愷他命（洪雅茹、張雅
    惠、鄭達遙），與其等於原審否認向被告購買甲基安非他命
    或愷他命等情已有不符；另證人顏季香於警詢陳述向被告「
    購買」愷他命等語，與其審理中證述：向被告「拿」愷他命
    云云亦有不符；本院審酌其等於警詢之陳述，距案發日較近
    ，當時記憶自較深刻，可立即反應所知，不致因時隔日久而
    遺忘案情，且較無來自被告同庭在場之壓力（原審卷二第50
    、121 頁），而出於不想生事之指證，復未供稱其等於警詢
    之陳述，員警詢問有出於不正方法、陳述出於非任意性等情
    整體考量；佐以證人顏季香、鄭達遙於偵查中供稱：其警詢
    筆錄實在等語（偵卷第44、39頁），；另證人彭昇烽於偵查
    中證稱係其向被告「購買」甲基安非他命等語（偵卷第31-3
    2 、61頁），證人洪雅茹、張雅惠於偵查中亦證稱係向被告
    「購買」愷他命等語（偵卷第75、35-36 、92頁），可知其
    等於警詢之陳述確係出於「真意」，其等在警詢陳述時之各
    種外部情況觀之，虛偽陳述之危險性甚低，揆諸上開說明，
    其等於警詢所為之陳述，是出於「真意」之信用性獲得確切
    保障，客觀上應具有較可信之特別情況，亦為證明被告販賣
    甲基安非他命、愷他命等毒品之犯罪事實存否所必要，依刑
    事訴訟法第159 條之2 規定，其等於警詢之證言均有證據能
    力。
三、本件檢察官對於被告使用之0000000000號行動電話實施通訊
    監察，該監聽錄音係偵查犯罪機關依法定程序實施監聽所得
    （參高市警刑偵九字卷第73-83 頁之通訊監察書及本判決下
    列所引用之監聽譯文出處），而卷附之監聽錄音譯文，雖為
    偵查犯罪機關單方面製作而為審判外之書面陳述，但經原審
    、本院踐行調查證據之程序，自得採為認定犯罪事實之基礎
    ，另本院認為以之作為本件論證之證據，均與待證事實具有
    關聯性，且無證據證明此部分譯文有何遭變造或偽造情事，
    作為本案之證據亦屬適當，且被告、辯護人及檢察官於審理
    中同意作為證據（本院卷第47-49 頁），依刑事訴訟法第15
    9 條之5 第1 項規定，自得為證據。
四、按被告以外之人於審判外之陳述，雖不符刑事訴訟法第159
    條之1 至之4 之規定，然經當事人於審判程序同意作為證據
    ，法院審酌該言詞陳述或書面陳述作成時之情況，認為適當
    者，亦得為證據，同法第159 條之5 第1 項定有明文。除上
    開所述外，本判決下列所引用之證據，屬被告以外之人在審
    判外陳述之傳聞證據部分，除依刑事訴訟法第159 條之1 至
    第159 條第4 規定得為證據者外，其餘業經被告、辯護人及
    檢察官於審理中同意作為證據（本院卷第47-49 頁），本院
    審酌該等傳聞證據作成時之狀況，並無違法或不當等不宜作
    為證據之情形，依前開說明，亦得作為證據。
貳、認定犯罪事實所憑之證據及理由
一、訊據被告坦承於上開時間，持用其所有之0000000000號行動
    電話與彭昇烽、洪雅茹、張雅惠、顏季香及鄭達遙等人持用
    之上開行動電話對話後即相約見面，並在前揭地點交付愷他
    命予洪雅茹、張雅惠、顏季香、鄭達遙及向其等收取愷他命
    價款之事實（本院卷第43-44 、77頁）；惟否認有販賣甲基
    安非他命及愷他命之犯行，辯稱：我雖然有跟彭昇烽、張雅
    惠、彭昇烽、洪雅茹、顏季香、鄭達遙於起訴書所載的時間
    、地點見面，但並未交付甲基安非他命給彭昇烽，且係洪雅
    茹、張雅惠、顏季香及鄭達遙委託我替他們購買愷他命，並
    不是我販賣愷他命給他們云云，經查：
(一)、被告販賣第二級毒品甲基安非他命與彭昇烽2 次部分（即事
    實欄一、(一)、(五)部分）：
  1.彭昇烽確有向被告購買甲基安非他命，業據證人彭昇烽於警
    詢證稱：我有在施用甲基安非他命，所施用之甲基安非他命
    是在高雄市○○路與自強路附近，向一位「阿貴」（指被告
    ）之男子所購買的，我是用0000000000號電話打給他000000
    0000號行動電話聯絡等語（高市警刑偵九字第0980003676號
    卷第55頁，下稱警一卷）；復證稱：員警所提示之98年1 月
    14日19時28分8 秒之通訊監察譯文所載內容是真有其事，被
    告說到了高雄市○○○路上的綠豆湯店後撥電話給他，他就
    會出來拿甲基安非他命賣給我，我那時候撥電話給他之後過
    了約10分鐘我就到綠豆湯店了，他就出來拿3,000 元甲基安
    非他命給我，我就拿4,000 元給他，多那1,000 元是之前欠
    他的錢等語（高市警刑偵九字卷第21頁，下稱警三卷）；員
    警提示之98年2 月15日13時8 分41秒、同日14時13分47秒之
    通訊監察譯文內容，是我上來高雄要跟被告拿2, 000元甲基
    安非他命，他說好，接著我就騎機車上來高雄找他，這也是
    約在綠豆湯店那邊我跟他買2,000 元甲基安非他命，我到了
    之後我就在機車上等他，我撥電話給他後，一下子他就開車
    從左邊過來，接著他就下車，我就先拿2,000 元給他，他就
    拿甲基安非他命1 小包給我等語在卷（警三卷第22-23 頁）
    ；並於偵查中證稱：（98年）1 月14日通訊監察譯文，那次
    是我先打電話給被告，他會說還他錢或打麻將，其實是暗語
    ，就是在講購買的價錢，那天他說我到了高雄市○○○路附
    近再打給他，那天我是跟他購買3,000 元甲基安非他命，裝
    成1 包，1 包約可以用3 次，我拿給他4,000 元，其中1,00
    0 元是還他的欠款；另（98年）2 月15日那天我騎機車到青
    年二路那邊，被告跟我說打麻將打多大的，我說2,000 ，我
    到了現場打電話給他，他約2 分鐘就出來了，他出來後就直
    接拿2, 000元甲基安非他命給我等語綦詳（98年度偵字第85
    98號卷第61-62 頁，下稱偵卷），顯見證人彭昇烽就其先後
    2 次向被告購買甲基安非他命之詳細時間、地點、交易價格
    、各該次是否完成交易等情，已分別於警詢及偵查中證述甚
    詳，且被告亦供承於上開時間與證人彭昇烽通話後並相約見
    面等情，並於警詢亦供稱：其綽號叫「阿貴」或「貴仔」（
    警一卷第9 頁）足見證人彭昇烽上開所述，並非無據。
  2.再者，證人彭昇烽上1.所述向被告購買甲基安非他命等情，
    復有下列被告與證人彭昇烽之通訊監察譯文在卷可憑（參見
    警一卷第64頁之監聽譯文內容：A 為被告持用之0000000000
    號行動電話、B 為證人彭昇烽持用之0000000000號行動電話
    ）：
  事實欄一、(一)部分（98年1 月14日19時28分8 秒）：
    B ：兄弟找你耶。
    A ：你要還我多少。
    B ：3,000。
    A ：那你1,000呢。
    B ：有阿。
    A ：一樣，綠豆湯，到了打給我」
  事實欄一、(五)部分：
    （98年2月15日13時8分41秒）
    B ：我沒有車，我騎摩托車去，玩2,000 底。
    A ：好。
    B ：我到了打給你。
    （98年2月15日14時13分47秒）
    B ：還沒出來嗎？
    A ：2 分鐘就到了。」
  依上所示雙方對話內容言及金錢、數量、交易地點，可
    知被告與彭昇烽於各該期日，均在電話中談論某種交易並約
    定交易地點，且彼此對於交易之物均有默契以暗語稱呼，顯
    有避免他人直接從語意解讀其等交易內容之意涵甚明，已可
    合理懷疑其等在電話中所談論交易之物係毒品。而被告於本
    院亦坦承上開監聽譯文內容確係其與彭昇烽之對話等語（本
    院卷第44頁），並於原審供稱：其通話後有與彭昇烽在起訴
    書所載地點（即高雄市苓雅區○○○路某綠豆湯店附近）見
    面等語（原審卷一第30頁），核與證人彭昇烽於警詢及偵查
    中（上開1.）所述該等監聽譯文係其與被告之對話等情相符
    。又上開對話中所稱「還3,000 」係表示要購買3,000 元的
    甲基安非他命；「玩2,000 底」是指要購買2,000 元的甲基
    安非他命；「綠豆湯」則係交易之地點即高雄市○○○路上
    的綠豆湯店等情，業據證人彭昇烽於偵查中證述綦詳（偵卷
    第61、62頁），且證人彭昇烽於偵查中明確證稱：被告說還
    錢或打麻將，其實就是暗語，是在講購買（甲基安非他命）
    毒品的價格等語（偵卷第61頁），並於警詢證稱：其有施用
    甲基安非他命之習慣等情（警一卷第55頁），衡情彭昇烽既
    有施用甲基安非他命習慣，自有向被告購買甲基安非他命施
    用之可能，則其對於在電話中向被告表示購買及被告所交付
    之毒品種類為何，當無誤認、混淆之虞；況且上開監聽譯文
    內容，又與證人彭昇烽於警詢及偵查中所述向被告購買甲基
    安非他命之時間、地點及毒品價格等情完全吻合，並無矛盾
    之處；佐以被告與彭昇烽於電話中係使用暗語隱匿其等非法
    交易之內容，更可確認證人彭昇烽證稱：上開監聽譯文內容
    之對話，係其向被告購買甲基安非他命一節，應可採信。至
    彭昇烽之尿液檢體未檢出甲基安非他命之陽性反應（警三卷
    第104 頁），惟彭昇烽係於98年3 月12日被採集尿液檢體，
    此有尿液採證代碼對照表冊可憑（警三卷第104 頁），距其
    於98年1 月14日及同年2 月15日向被告購買甲基安非他命之
    時間已久，該驗尿報告充其量僅能說明彭昇烽於採尿前三、
    四日內未施用甲基安非他命，並不足據此供作有利被告未販
    賣甲基安非他命予彭昇烽之認定，一併指明。
  至被告於本院辯稱：該2 次見面其均交付甲基安非他命予彭
    昇烽，反是彭昇烽要拿甲基安非他命叫其去賣云云（本院卷
    第77頁）。然查：由上開監聽譯文顯示，該3 通電話（即98
    年1 月14日19時28分8 秒；98年2 月15日13時8 分41秒；98
    年2 月15日14時13分47秒）均係由彭昇烽主動撥打電話給被
    告，且由其等之對話內容及口吻，可看出係證人彭昇烽欲向
    被告購買毒品，並非證人彭昇烽委請被告販賣毒品甚明，何
    況證人彭昇烽係有毒品需求才以電話聯繫被告並約定交易之
    數量、價格及地點，豈有見面後彭昇烽即主動委請被告幫其
    販毒之理，顯與常情不符，足見被告辯稱：見面後彭昇烽要
    拿安非他命叫其去賣云云，顯係卸責之詞；反由被告該等辯
    詞，更能顯示雙方見面後所交易之毒品應係甲基安非他命無
    訛。再由雙方於電話中已就各次交易甲基安非他命之價格、
    數量及地點等細節達成合致，且被告於電話中並附帶詢問彭
    昇烽關於先前積欠之1,000 元是否一併償還（即A ：那你1,
    000 呢。B ：有阿。）、證人彭昇烽於雙方見面前2 分鐘左
    右再次電詢被告是否依約前往交易地點（即B ：還沒出來嗎
    ？A ：2 分鐘就到了。），及其等於電話中達成買賣合意後
    ，被告並未回撥電話給彭昇烽表示未能取得毒品而取消交易
    等情，顯見其等於電話中談妥後，被告確有攜帶甲基安非他
    命前往高雄市苓雅區○○○路上某綠豆湯店附近交付彭昇烽
    ，否則倘被告未能取得甲基安非他命交付，則於電話中電知
    彭昇烽即可，又何需大費周章前往約定地點見面？足見被告
    辯稱：該2 次見面其均交付甲基安非他命予彭昇烽云云，無
    非係考量販賣第二級毒品甲基安非他命之罪責較販賣第三級
    毒品愷他命為重，故就本件事實欄所示9 次販賣第二、三級
    毒品犯行，僅否認有交付事實(一)、(五)所示2 次甲基安非他命
    予彭昇烽，至於其餘7 次交付愷他命之事實則未予否認等情
    （詳後述），即可明瞭；另由事實(一)、(五)所示販賣予彭昇烽
    之毒品價格分別為3,000 元、2,000 元，遠高於本件其餘7
    次販賣愷他命之價格（每次交易價格介於1,000 元至1,700
    元，詳後述），可佐證被告與彭昇烽交易之毒品，並非其販
    賣予本件其他購毒者之愷他命，而是證人彭昇烽所述之第二
    級毒品甲基安非他命無訛。
  3.至證人彭昇烽於原審雖改稱：「我忘記通訊監察譯文內容的
    意思了、我是拜託被告幫我去跟別人拿一下愷他命、我事先
    有拿錢給被告」（原審卷二第59、60頁），然經檢察官詰問
    後即證稱：「我是請被告幫我買甲基安非他命，不是愷他命
    ，警詢及偵查中所製作之筆錄應屬正確，警員及檢察官沒有
    以不正方法對我詢問或製作筆錄，剛才證述與先前不一致，
    是因為製作筆錄時間久遠，但經檢察官提示筆錄內容後，我
    才確認的」等語（原審卷二第61-63 頁），復參以被告願意
    接受證人彭昇烽賒欠款項，甚至於約定交易地點時直接稱：
    「一樣，綠豆湯」等語，足見證人彭昇烽與被告之間彼此認
    識，並具有毒品交易之信賴，基於被告在庭之人情壓力而未
    敢據實陳述，然經當庭提示其於警詢及偵查中之陳述供其閱
    覽後，知悉無法再為被告隱瞞販賣甲基安非他命之事實，始
    據實證稱其上開於警詢及偵查中所證向被告購買2 次甲基安
    非他命等情，均係其於意識自由情狀下所為之陳述，堪認證
    人彭昇烽於警詢及偵查中之證述，應屬真實。
  4.被告雖另以：通訊監察譯文中並未提及「甲基安非他命」或
    其暗語「硬的」、「男生」等語，況本件並未扣得甲基安非
    他命，且其亦無施用甲基安非他命之紀錄，其並未販賣甲基
    安非他命予彭昇烽云云。然查：交易毒品雙方使用暗語，其
    用意無非係模糊他人之視聽，使當事人以外之人無法立即的
    瞭解通話之真意，是暗語之使用取決於對話雙方之默契與經
    驗，不可一概而論，雖審判實務上有毒品交易者以「硬的」
    、「男生」作為「甲基安非他命」之暗語，然並非意味個案
    中未出現相同暗語者，即無交易甲基安非他命之犯行。況證
    人彭昇烽已於偵查中逐一解讀各該監聽譯文「暗語」所代表
    之真意（例如：還錢或打麻將），顯見其等交易甲基安非他
    命毒品已有相當之默契，始無於通話中逐一詳述交易甲基安
    非他命毒品之必要；且甲基安非他命並非可輕易取得之物，
    販賣毒品者，為避免攜帶不便或毒品因久放而受潮變質及遭
    查獲之損失慘重，均採少量多次方式，備妥足供立即販售獲
    利之毒品數量即可，而員警之查緝，除非已明確掌握被告甫
    意圖販賣而販入相當數量之甲基安非他命，否則受限於聲請
    搜索票之時效限制，無法於緝獲時一併扣得甲基安非他命，
    亦甚合於情理；再者，從事販賣甲基安非他命之人，其販賣
    毒品之目的係獲利（營利意圖），與購毒者係轉賣毒品獲利
    或自行施用之情形不同，且「販賣毒品」與「施用毒品」要
    屬二事，並無必然之聯結關係，而販毒者為牟取販毒之利潤
    ，必當盡量取得各種毒品以因應吸毒者之需求，故販毒者同
    時兼售2 種以上之毒品，並非罕見之事；又販毒者因時常接
    觸施用毒品之人，對於甲基安非他命之成癮性及對身體之危
    害性，自較一般人有更深的體認，為避免避免沾染此一惡習
    ，僅單純販賣營利而未施用者，亦非少見而屬合於常理之事
    ，非謂販毒者必會施用其所販賣之毒品；基此，自難以被告
    無施用甲基安非他命之前案紀錄，即認被告並無販賣甲基安
    非他命予彭昇烽之犯行。
  5.綜上所述，被告於分別上開時、地，各以前述價格，販賣甲
    基安非他命予彭昇烽2 次之犯行，均堪認定。
(二)、被告販賣2 次愷他命與洪雅茹部分（即事實欄一、(二)、(三)部
    分）：
  1.洪雅茹確有事實欄一、(二)、(三)所示時、地，分別以1,000 元
    、1,700 元向被告購買2 次愷他命之事實，業據證人洪雅茹
    於警詢證稱：我所施用之愷他命都是一個叫「阿貴」（指被
    告）之男子購買的；98年1 月23日零時35分51秒之通訊監察
    譯文是真有其事，我是跟李鳳婷借電話打給甲○○購買毒品
    ，他說他要來，後來他到我家樓下，接著我就上車拿1,000
    元給他，跟他買愷他命3 公克；98年1 月23日14時31分11秒
    之通訊監察譯文，也是我借用李鳳婷的電話撥打給甲○○要
    跟他購買毒品，該次也是甲○○到我家樓下打電話叫我下來
    ，我就上車跟他說我要買1,700 元愷他命，他就拿5 公克愷
    他命給我等語（警二卷第65-68 頁）；並於偵查中證稱：98
    年1 月23日通訊監察譯文，都是我打給甲○○的，這幾通電
    話是我找他購買毒品，這一次（指凌晨零時35分許之譯文內
    容）我跟他購買1, 000元，1 小包愷他命約3 公克，他的車
    開到我租屋處樓下，我是在車上跟他交易的；98年1 月23日
    下午（指14時31分許之譯文內容）也是他開車過來，我跟他
    購買1,700 元約5 公克的愷他命；他賣給我各1 包之實際重
    量我不清楚，都是他告訴我的（指1 包分別為3 公克或5 公
    克之重量）等語綦詳（偵卷第75-76 頁），足見證人洪雅茹
    已詳述其各次向被告購買愷他命之時間、地點、價格及各該
    次均有完成交易等情；且被告於警詢亦供稱：其綽號叫「阿
    貴」或「貴仔」（警一卷第9 頁），並於本院供稱：其確有
    於事實欄一、(二)、(三)所示時、地各交付1 包愷他命予洪雅茹
    ，並分別向洪雅茹收取1,000 元、1,700 元之愷他命價款等
    語（本院卷第43、77-78 頁），可見證人洪雅茹上開於警詢
    及偵查中之證述，應屬可採。
  2.又證人洪雅茹上開證詞，並有下列其與被告之監聽譯文內容
    可參：
  事實欄一、(二)部分（警三卷第70頁，A 為被告持用之000000
    0000號行動電話，B 為證人洪雅茹持用之0000000000及0000
    000000門號行動電話）：
    （98年1 月23日0 時35分51秒；洪雅茹持用之0000000000號
      行動電話）
    B ：我是雅茹你在哪裡？
    A ：我在家。
    B ：來找我好嗎？
    A ：不會超過1 點半。
    （98年1 月23日1 時26分58秒；洪雅茹持用0000000000號行
      動電話）
    A ：下來快點。
    B ：喔。
  事實欄一、(三)部分（警三卷第70頁，A ：被告持用之000000
    0000號行動電話；B ：證人洪雅茹持用之0000000000及0000
    000000號行動電話）：
    （98年1 月23日14時31分11秒；證人洪雅茹持用之
    0000000000號行動電話）
    B ：你在哪裡？你來找我好不好？
    A ：我在外面。
    （98年1 月23日14時58分15秒；證人洪雅茹持用之00000000
    00號行動電話）
    A ：下來快點。
    B ：好。
  依上所示對話內容，可知洪雅茹於各該期日係主動約見
    被告，談論之語句簡短、用語相同，且被告亦坦承該對話內
    容係其等談論愷他命之相關事宜，其於各該日期確有交付愷
    他命予洪雅茹及向其收取愷他命之價款等語，已如前述，佐
    以洪雅茹與被告之間並無嫌隙及財務糾紛等情，亦為被告所
    不爭執，衡情證人洪雅茹當無攀誣被告之理；參以卷附洪雅
    茹之高雄市立凱旋醫院濫用藥物尿液檢驗報告（警三卷第10
    6 、113 頁），顯示其尿液檢後呈現愷他命陽性反應，堪認
    其確有施用愷他命習慣而有購買愷他命之需求無訛，足見證
    人洪雅茹於警詢及偵查中證述：上開於98年1 月23日凌晨及
    下午2 次通話，均係其主動聯絡被告購買愷他命，被告均有
    應其要約到其租屋處樓下，並於抵達時以電話聯絡其下樓交
    易之內容，應可採信。
  3.至證人洪雅茹於原審雖改稱：我是拜託甲○○幫我拿，因為
    他幫我拿比較便宜云云（原審卷二第126 、127 頁）。然查
    ：觀諸洪雅茹與被告間之通訊監察譯文，並無任何關於洪雅
    茹事前委託被告代購愷他命毒品之用語，故證人洪雅茹證稱
    其委託被告代購愷他命云云，是否屬實，已有可疑；且證人
    洪雅茹於警詢證稱：我從18歲就開始吸食愷他命等語（警三
    卷第64頁），顯見其對於毒品之交易模式知悉甚詳，並無誤
    認或混淆「合資購買」、「委託代買」與「買賣」等概念之
    差異；再參酌證人洪雅茹於原審證稱：我於98年4 月7 日偵
    查中回答檢察官：「我找他（指被告）購買毒品這一次，我
    跟他購買1,000 塊1 小包愷他命約3 公克，他的車開到我租
    屋處樓下，我在車上跟他交易」、「98年1 月23日當天下午
    也是他開車過來，我跟他購買1,700 塊約5 公克的愷他命」
    等語是實在的，警詢及偵查中所製作之筆錄正確，警詢中之
    陳述係出於我自由意志而為陳述，且檢察官亦沒有以不正方
    法對我詢問或製作筆錄等語（原審卷二第128-130 頁），足
    見證人洪雅茹於警詢及偵查中證稱：愷他命係向被告購買等
    情，應係出於其任意性、慎重判斷後之陳述，較符合其所親
    身經歷之事實；佐以被告接獲洪雅茹之電話後，在雙方尚未
    談論如何委託代購等相關細節之情況下，被告隨即攜帶愷他
    命前往洪雅茹住處樓下交付，並向洪雅茹收取愷他命之價款
    ，甚至於一般人入睡之凌晨時分獲洪雅茹之電話後，立即起
    身前往洪雅茹住處樓下送交愷他命，而證人洪雅茹於原審亦
    證稱：其與被告不熟等語（原審卷二第131 頁），以被告與
    洪雅茹並非至親摯友之關係，若非被告基於販賣愷他命牟利
    之動機，豈會於半夜時刻專程為洪雅茹代購轉交愷他命，並
    於洪雅茹一有愷他命需求時，即迅速將愷他命送交洪雅茹並
    收取價款等情，顯見被告上開交付愷他命毒品之行為與一般
    販賣毒品者無異；基此，證人洪雅茹嗣於原審證稱：「我是
    拜託被告幫我拿」云云，無非係考量被告在場之人情壓力所
    為迴護之詞，不足資為有利被告認定之依據。
  4.綜上所述，被告於上開時、地各以前揭價格，先後2 次販賣
    愷他命予洪雅茹之犯行，亦堪認定。
(三)、被告販賣愷他命予張雅惠2 次部分（即事實欄一、(四)、(八)部
    分）：
  1.張雅惠確有於事實欄一、(四)、(八)所示時、地，各以1,600 元
    之價格向被告購買2 次愷他命之事實，業據證人張雅惠於警
    詢證稱：我所施用之愷他命是向綽號「阿貴」（指被告）之
    男子購買的，聯絡電話為0000000000；98年2 月11日13時13
    分6 秒、同日14時10分42秒之通訊監察譯文是真有其事，我
    是要跟甲○○購買愷他命，我跟他約在我家樓下，我家樓下
    就是湯姆熊電玩店，我下樓等他，他到了我就上車，甲○○
    就拿愷他命給我，我就給他1,600 元買了愷他命5 公克；98
    年3 月1 日19時53分15秒、同日23時3 分42秒之通訊監察譯
    文，是我要跟甲○○購買愷他命5 公克，1,600 元，我準備
    先拿600 元給他，先欠他1,000 元，該次也是甲○○到我家
    樓下，我下樓上他的車，他就拿5 公克愷他命賣我，我就拿
    600 元給他，欠他1,000 元，我說我過二天再拿給他，他也
    說好等語在卷（警三卷第31-34 頁）；復於偵查中證稱：（
    提示卷附如後2.所示監聽譯文觀看後回答）98年2 月11日通
    訊監察譯文，是我打給甲○○的，我有打過去他就會過來，
    2 點10分的那通電話就是他說他到了，請我到門口等他，我
    住在湯姆熊電子遊樂場附近的建築物樓上，那天我以1,600
    元向甲○○買5 公克的愷他命；3 月1 日再次購買愷他命，
    也是先以電話聯絡後，他到我家樓下，以同樣的價錢購買，
    但我當時只有600 元，所以還欠甲○○1,000 元，我後來是
    在3 月3 日把欠他的1,000 元還給他；「（妳都是跟被告購
    買毒品嗎？還是有別人？）我都是跟被告購買毒品」等語綦
    詳（偵卷第92頁），顯見張雅惠對於其向被告購買愷他命之
    時間、地點、交易價格及都有完成交易等情，均已證述甚詳
    ，甚至對於98年3 月1 日該次購買愷他命時，因資金不足，
    賒欠被告1,000 元，遲至同年月3 日始還清欠款等節，亦作
    完整之陳述。參以，被告於警詢亦供稱其綽號叫「阿貴」或
    「貴仔」，已如前述，並於本院供稱：其確有於事實欄一、
    (四)、(八)所示時、地各交付1 包愷他命予張雅惠，並各向張雅
    惠收取1,600 元愷他命價款等語（本院卷第43、77-78 頁）
    ，可見證人張雅惠於警詢及偵查中之證詞，應可採信。
  2.再者，證人張雅惠上開證述，亦有其與被告之下列監聽譯文
    可參（參見警三卷第35頁；A 係被告0000000000號行動電話
    ，B 係證人張雅惠0000000000號行動電話）：
  事實欄一、(四)部分
    （98年2 月11日13時13分6 秒）
    B ：你在哪裡？我是「雪碧」（即張雅惠）你知道嗎？
    A ：我知道。
    B ：你多久會到？
    A ：我到了打給妳。
    B ：要多久？你記得在哪邊嗎？
    A ：我知道，差不多1、20分鐘。
    （98年2月11日14時10分42秒）
    A ：妳先下來等我。
    B ：你到了嗎？
    A ：妳在門口等我。
    B ：好。」
  事實欄一、(八)部分
    （98年3 月1 日19時53分15秒）
    B ：你在哪裡？
    A ：我在凹子底，我等一下過去妳哪。
    B ：我身上剩…我先跟你差可以嗎？
    A ：要先差喔。
    B ：我先差1,000，看你方不方便。
    A ：我等一下過去再說。
    （98年3 月1 日23時3 分42秒）
    A ：妳下來。
    B ：好。」
  依以上所示對話內容，顯示各該期日均係張雅惠主動與
    被告聯繫，談論語句簡短，且被告於本院坦承該對話內容係
    攸關購買愷他命之相關事宜，其於各該日期亦確有交付愷他
    命予張雅惠及向其收取愷他命價款等語，已詳如前述；佐以
    其二人於98年2 月11日及98年3 月1 日之對話內容，被告均
    在接獲張雅惠電話即前往其住處樓下，並電知張雅惠提前下
    樓等待，核與證人張雅惠於警詢及偵查中證述：都是被告到
    我家樓下前，要我下樓等他之交易模式相符；另由上開98年
    3 月1 日之對話內容可知，倘非其二人對於交易1 包愷他命
    之價額已有一定價格（即1,600 元）之合意默契，被告豈會
    於張雅惠提及要「先差1,000 元」（即賒欠1,000 元），係
    先思索是否接受（即譯文所示「我等一下過去再說」），而
    非先與張雅惠確認交易之金額，此與證人張雅惠於警詢證稱
    ：其每次都是以1,600 元向被告購買愷他命等語相符（警一
    卷第46頁）；又證人張雅惠於偵查中證述：其都是向被告購
    買愷他命毒品，並未向其他人購買毒品等語（偵卷第92頁）
    ，足見證人張雅惠購買愷他命之對象單一，而無混淆其購買
    毒品對象之虞，且被告與張雅惠亦無嫌隙，已據被告自承在
    卷，衡情證人張雅惠並無蓄意誣陷之可能，足見證人張雅惠
    於警詢及偵查中證述上揭通話內容，係其向被告購買愷他命
    等語，應可採信。
  3.至張雅惠於原審改稱：我對甲○○沒有印象，「阿貴」是誰
    我也沒印象了云云。然查：證人張雅惠就其向被告購買愷他
    命之經過，業據其於警詢及偵查中證述如前（(三)1.）；且被
    告於原審亦供稱：我有去過張雅惠家，跟她一起吃愷他命，
    我還知道她背後刺有一幅圖跟一隻老虎等語（原審卷二第70
    、133 頁），顯示張雅惠與被告之認識，否則被告豈會知悉
    張雅惠身上有刺青；佐以證人即經由張雅惠之介紹而向被告
    購買愷他命之顏季香（詳後(四)所述）於原審亦證稱：我與張
    雅惠係位於高雄市○○路「現代巴黎」鋼琴酒吧之同事，因
    為張雅惠跟我說被告那邊有愷他命，張雅惠給我被告行動電
    話號碼，我就打電話向被告購買等語（原審卷二第63-64 頁
    ），核與被告於本院供稱：張雅惠與顏季香都均在「現代巴
    黎」鋼琴酒吧工作，顏季香是透過張雅惠向我拿取愷他命毒
    品等語相符（本院卷第43-44 頁），可見證人張雅惠於原審
    所稱：其對甲○○沒有印象，「阿貴」是誰我也沒印象了云
    云，顯係因被告同庭在場之壓力致不願直接指認被告即係其
    購買愷他命之「阿貴」，此由證人張雅惠於原審坦承其有施
    用愷他命之習慣，其之前曾住在一心二路的湯姆熊店附近，
    拿愷他命之地點就是在其家樓下等語，經原審檢察官提示上
    開監聽譯文內容及其偵訊筆錄供其閱覽後，證人張雅惠證稱
    ：98年2 月11日及同年3 月1 日之監聽譯文行動電話號碼是
    我的沒錯，…「（2 月11日之通聯，妳表示用1,600 元向被
    告買5 公克愷他命；3 月1 日又向被告買愷他命，…以上是
    否為妳所述？）是。」，其偵訊筆錄均係在自由意識下所為
    陳述等語在卷（原審卷二第68、69頁）；佐以卷附之張雅惠
    高雄市立凱旋醫院濫用藥物尿液檢驗報告（警三卷第105 、
    112 頁），顯示其尿液檢後呈現愷他命陽性反應，堪認其確
    有施用愷他命習慣而向被告購買愷他命施用無訛。本院審酌
    證人張雅惠與被告為上開監聽譯文所示對話後，就其二人如
    何交易愷他命之後續事實，已於警詢及偵查中證述明確，且
    又能清楚說明各次毒品交易之內容，倘非其親身經歷其事，
    自無法作此一完整之陳述，復有上開監聽譯文可佐其證詞之
    真實性，故證人張雅惠上開於原審之瑕疵證述，顯係迴護被
    告所為避重就輕之詞，並無可採。
  4.綜上所述，被告於上開時、地販賣愷他命予張雅惠2 次之犯
    行，洵堪認定。
(四)、被告販賣愷他命與顏季香1 次部分（即事實欄一、(七)部分）
    ：
  1.顏季香確於事實一、(七)所示時、地以1,600 元之價格向被告
    購買1 包愷他命之事實，業據證人顏季香於警詢證稱：我於
    第1 次警詢（98年3 月13日）證稱向一名綽號「阿貴」之男
    子購得1,600 元愷他命毒品等情是實在的；員警所提示之98
    年2 月24日通訊監察譯文（指98年2 月24日零時零分57秒及
    6 分7 秒之譯文，筆錄均誤載為零時5 分8 秒；參見警一卷
    第19頁監聽譯文），是我向綽號「阿貴」之甲○○購買愷他
    命，他算我1,600 元，當日交易毒品的情形是我打電話給「
    阿貴」，我說要拿二，「阿貴」就說碰面再說，接下來我們
    約在成功路漢神百貨旁邊馬路邊交易，「阿貴」先到交易地
    點，我就打電話問他在哪，他就說他在我們對面，他問我是
    不是開白色車子，我說是，他說他在對面，他說車子有閃警
    示燈那台就是他，我朋友就開車過去與他車子平行，我朋友
    開車，我坐他右邊，我說我要買2,000 元，他說算我1,600
    元，我就從皮包拿1,600 元直接從車窗遞給他，「阿貴」就
    丟1 包用衛生紙包著的愷他命進車子，然後我們就開車走了
    ，我與「阿貴」並無仇恨及財務糾紛等語（警三卷第45-46
    頁）；並於偵查中證稱：我在警詢製作之筆錄均實在；98年
    2 月24日通訊監察譯文，這通電話是我向「阿貴」聯絡購買
    愷他命，我們約在高雄市○○路漢神旁邊我公司樓下，被告
    到了約定的地點後，我有打電話問他在何處，他說他在對面
    ，要我把車子開到他的車旁，我們是二輛車併排隔著車窗進
    行交易，愷他命是用衛生紙包著，他丟進我車內，被告賣我
    1 包1, 600元，我只向被告購買這一次等語綦詳（偵卷第43
    、44、93頁）；並於原審證稱：我與被告約在漢神百貨附近
    拿愷他命的，我打電話過去給被告，表示說我要2,000 元愷
    他命，那天被告他跟我說算我便宜一點，算我1,600 元，他
    從車上丟東西給我就離開了等語在卷（原審卷二第64頁）；
    可知證人顏季香對於被告販賣愷他命之時間、地點、交易價
    格及雙方已完成交易等情，均證述甚詳，且對於雙方係隔著
    車窗進行交易及被告係將愷他命以衛生紙包覆一併交付等細
    節，亦能作完整之陳述，倘非其親身經歷其事，殊無可能清
    楚敘明上開交易細節。況且，被告亦供承綽號叫「阿貴」或
    「貴仔」（已如前述），並於本院供稱：其確有於事實欄一
    、(七)所示時、地交付1 包愷他命予顏季香，並向顏季香收取
    1,600 元愷他命價款等語（本院卷第43、80頁），可見證人
    張雅惠於警詢及偵查中之證詞，應可採信。
  2.再者，本次交易愷他命之經過，除上1.所述外，並有下列通
    訊監察譯文可憑（警一卷第19頁；A ：被告0000000000號行
    動電話，B ：證人顏季香持用之0000000000號行動電話）：
  （98年2 月24日零時零分57秒）
    B ：我要拿二喔。
    A ：妳過來再說。
    B ：喔。
  （98年2 月24日零時6 分7 秒）
    B ：你在哪裡？
    A ：我在對面，妳開白色那台？
    B ：對阿。
    A ：妳走到對面。
    B ：我不要走過去，我開過去。
  依上開對話之語意，可知證人顏季香主動以電話向被告表示
    購買物品（即愷他命）並相約見面，嗣其二人抵達約定地點
    後因彼此在道路二側，而有討論由何人跨越車道至對面的事
    實，核與證人顏季香於偵查中證稱：被告到了約定地點後，
    我有打電話問他在何處，他說他在對面等情相符（偵卷第44
    頁）；又顏季香與被告通話時所稱「要拿二」的意思，就是
    要購買2,000 元的愷他命等情，亦據證人顏季香於原審證述
    綦詳（原審卷二第64頁），此乃為何其二人於電話中刻意使
    用暗語通話之緣由，且由證人顏季香於偵查中證稱：其到漢
    神百貨時，被告係在對向車道，並要其至對向車道進行交易
    此細節（偵卷第44、93頁），亦與通訊監察譯文所示被告要
    顏季香走到對面等情相符，顯示證人顏季香證述被告有於上
    揭時、地以1,600 元販賣1 包愷他命給其之內容，應可採信
    。
  3.證人顏季香雖證稱：我打給被告表示要購買2,000 元愷他命
    ，被告說算便宜一點，算我1,600 元等語。然查：顏季香係
    透過證人張雅惠之介紹而向被告購買愷他命等情，業據證人
    顏季香於原審證述如上（原審卷二第63-64 頁），並經本院
    認定如前（(三)3.），且證人顏季香於原審亦證稱：其在向被
    告購買愷他命之前並不認識被告（原審卷二第64頁），並在
    偵查中證稱：其只向被告買過這一次愷他命等語（偵卷第44
    ），顯示被告與顏季香之交情遠不如其與上述證人張雅惠深
    厚（被告尚能同意張雅惠賒欠購毒價金），被告尚以每包1,
    600 元之價格販售愷他命予張雅惠，衡情自無以優於張雅惠
    之售價販賣愷他命予顏季香之理；況顏季香係經由張雅惠之
    介紹才向被告購買愷他命，並由張雅惠先以電話向被告表示
    顏季香有愷他命之需求後，再由顏季香撥打上開電話向被告
    購買愷他命等情，亦據被告陳述在卷（本院卷第44頁），衡
    諸一般買賣交易習慣，賣方出售商品給舊顧客所介紹之新客
    戶時，為避免新、舊客戶之間彼此比較價錢高低，理應以相
    同價格出售，或基於舊客戶有介紹新客戶，於事後另給予舊
    客戶一定之優惠，罕見有第1 次售予新客戶之價格即低於舊
    客戶之理；今被告於販售上開愷他命予顏季香之前、後既均
    以每包1,600 元之價格販賣愷他命予張雅惠（即事實一、(四)
    、(八)部分），則揆諸上開說明，其以每包1,600 元之價格販
    賣愷他命予顏季香之愷他命數量，應無逾其實際交付予張雅
    惠之愷他命毒品數量；況且  被告交付愷他命予顏季香時，
    雙方並未計秤實際交付之愷他命數（劑）量，自難僅憑被告
    於交易毒品時表示「算妳便宜一點」等客套用語，即認其以
    較優於張雅惠之價格販售愷他命予顏季香，而無實際賺得差
    價利潤。又縱使被告當次係以「算便宜一點」之價格販售愷
    他命予顏季香，然販賣毒品之「販賣」行為，係行為人基於
    營利之目的，而販入或賣出毒品而言，販賣毒品者，其主觀
    上須有營利之意圖，且客觀上有販賣之行為，即足構成，至
    於實際上是否已經獲利，則非所問，即於有償讓與他人之時
    ，係基於營利之意思，並著手實行，而因故或考量雙方之交
    情等其他因素，無法取得高於購入之原價、或取得高於原價
    後另基於其他原因提供利益予他人，兩相加減後，最後未能
    實際取得「價差」，仍無礙販賣行為之成立；基此，縱令被
    告係以「較優惠」之1,600 元販售愷他命予顏季香，然此是
    否係其內心之真意或買賣雙方之客套言詞，仍有待商榷，被
    告既以「有償讓與」方式與顏季香交易愷他命毒品，並當場
    收受顏季香交付之購買愷他命毒品價金1,600 元，足認其於
    交付愷他命予顏季香時，主觀上已具有營利意圖甚明，不因
    顏季香起初曾表示要購買「2,000 元」，嗣被告向顏季香收
    取「1,600 元」等情，乃認被告並無營利意圖而解免其販賣
    愷他命毒品之罪責。至顏季香之尿液檢體未檢出愷他命陽性
    反應（警三卷第105 、111 頁），惟顏季香係於98年3 月12
    日被採集尿液，有尿液採證代碼對照表冊可憑（警三卷第10
    5 頁），距其於98年2 月24日向被告購買愷他命施用之時間
    已久，故該驗尿報告亦不足據為被告未販賣愷他命予顏季香
    之認定。
  4.至被告另辯稱：係顏季香要施用愷他命而委託其代為購買云
    云。惟查：本件被告係販賣1,600 元之愷他命予顏季香，並
    非替顏季香購買等情，已如前1.至3.所述；且證人顏季香於
    警詢及偵查中均證述：其係向被告「購買」愷他命等語，並
    於偵查中明確證述：「被告『賣』我1 包1, 600元」（偵卷
    第93頁），再參酌上3.所述，可知顏季香係經由張雅惠之介
    紹才向被告購買愷他命之新客戶，且被告與顏季香於本件交
    易之前彼此並不認識，及被告與張雅惠之交情甚於顏季香，
    被告尚無替張雅惠代購愷他命（只有「販賣」），則其又豈
    會輕易經由張雅惠告知顏季香有愷他命之需求，即專程為其
    不認識之顏季香奔波代購毒品？顯與常情不符；再佐以顏季
    香以上開電話向被告表示有愷他命需求時，其二人係暗語交
    談，並以車輛併停之隱密方式迅速完成交付毒品及價金等情
    相互勾稽，均足認被告以1, 600元之價格販賣1 包愷他命予
    顏季香無訛；被告上開所述，顯係為卸免其「營利意圖」所
    為之辯解，不足採信。
  5.綜上所述，被告販賣愷他命予顏季香1 次之犯行，洵堪認定
    。
(五)、被告販賣愷他命予鄭達遙2 次部分（即事實欄一、(六)、(九)部
    分）：
  1.鄭達遙於事實一、(六)、(九)所示時、地各以1,500 元之價格向
    被告購買1 包愷他命之事實，業據證人鄭達遙於警詢證稱：
    販售毒品給我施用的人叫「阿貴」，我是先以我0000000000
    手機撥打電話給他0000000000號電話，跟他購買愷他命，我
    們都是說暗語，有時候他說咖啡，有時他說辦桌，但我都附
    和他，我們都知道這是暗語，一桌或一杯就是代表一小包毒
    品；98年2 月18日15時48分11秒、同日19時43分21秒之監聽
    譯文，我說二個人在吃的，甲○○就知道我是在說愷他命了
    ，接著他意思是說5 個人一起分攤愷他命價錢只要1,500 元
    ，我回答可以接受就是我能接受這個價錢，那天我站在家巷
    子口等他，他就跟我聊天一下，接著就把愷他命5 公克拿給
    我，我就拿1,500 元給他；98年3 月5 日的監聽譯文，我是
    要愷他命5 公克，我叫他分開裝成2 袋，那天我是在青年二
    路甲○○所開設美髮店等他，他就出來拿5 公克愷他命給我
    ，我就拿1,500 元給他等語在卷（警三卷第51-52 、56-59
    頁）；並於偵查中證稱：98年2 月18日通訊監察譯文，這次
    是我先打給他，他問我要幾個人的，我說要二個人的，他說
    5 個人可以比較便宜，我就跟他買5 個人，價錢1,500 元，
    我就在青年路他開的美容院的向口交貨，而3 月5 日通訊監
    察譯文，那天下午6 點多左右我打電話給他說我要買毒品，
    我到了他開的那間青年二路美髮店，在電話中我們就已經講
    好了，5 杯就是5 公克，價錢1,500 元，我買的是愷他命，
    我錢給他，他把毒品給我等語綦詳（偵卷第59、60頁）；足
    見證人鄭達遙就其先後2 次向被告購買愷他命之時間、地點
    、交易價格及已完成交易各節，均證述甚詳。且被告亦供承
    其綽號叫「阿貴」或「貴仔」（已如前述），並於本院供稱
    ：其確有於事實欄一、(六)、(九)所示時、地各交付愷他命予鄭
    達遙，並向鄭達遙各收取1,500 元愷他命價款等語（本院卷
    第43頁），顯見證人鄭達遙於警詢及偵查中之證詞，應可採
    信。
  2.再者，被告與鄭達遙上開交易愷他命之經過，除上1.所述外
    ，並有下列其二人之通話監察譯文可憑（警一卷第65、66頁
    ；A 為被告之0000000000號行動電話，B 為證人鄭達遙持用
    之0000000000號行動電話）：
  事實欄一、(六)部分：
    （98年2 月18日15時48分11秒）
    B ：我要辦二桌私人的。
    A：好阿。
    B ：幾千。
    A ：10還是15，你要辦1桌是10人的還是15人的。
    B ：2個人吃而已啦。
    A ：5個人的1,500。
    B ：可以接受喔。
    （98年2月18日19時43分21秒）
    B ：哥哥。
    A ：你在哪？
    B ：我在你家巷子。
    A ：你站出來啦。」
  事實欄一、(九)部分：
    （98年3 月5 日17時59分45秒）
    A ：等一下騎機車來找我。
    B ：一樣阿，5杯阿，分一下。
    （98年3 月5 日18時36分24秒）
    B ：「貴董」你在哪？
    A ：你在哪？
    B ：我在你頭髮店對面。
    A ：好。
  而上開被告與鄭達遙通話時，其等所稱「辦二桌私人的」意
    指要購買愷他命；「5 個人的1,500 」的意指要買1,500 元
    之愷他命；「5 杯」是指5 公克愷他命等情，業據證人鄭達
    遙於上開警詢及偵查中證述綦詳，且依上開、所示對話
    內容，與證人鄭達遙前揭於警詢及偵查中所述向被告購買愷
    他命之經過各節相符，並無相互矛盾之處；佐以其二人於各
    該期日談論交易愷他命毒品時，均刻意使用暗語對話，避免
    他人從字語上直接得知其等之交易內容，且彼此均能瞭解對
    方之真意而無誤解之情，並能順利完成交付愷他命及收取價
    款；再參酌張雅惠之尿液經高雄市立凱旋醫院檢驗結果亦呈
    愷他命陽性反應，此有該院濫用藥物尿液檢驗報告（警三卷
    第104 、110 頁）在卷可憑，足認其確有施用愷他命之習慣
    ，而有向被告購買愷他命施用之需求甚明，綜上各節相互勾
    稽，益見證人鄭達遙證述其於事實一、(六)、(九)所示時、地各
    以1,500 元之價格向被告購買1 包愷他命等情，應可採信。
  3.至被告辯稱：係鄭達遙要施用愷他命而委託其代為購買云云
    ，且證人鄭達遙嗣於原審亦呼應被告之辯詞而改稱：我是拜
    託被告幫我拿，找他一起買云云（原審卷二第71頁）。然查
    ：被告於事實一、(六)、(九)所示時、地各以1,500 元價格各販
    賣1 包愷他命予鄭達遙之事實，已詳如前1.至2.述；且證人
    鄭達遙於警詢及偵查中均未證述係「其委請被告購買愷他命
    」或「二人一起合資購買愷他命」等詞，反而於警詢及偵查
    中明確證述：係其向被告「購買」愷他命等語；再參酌上2.
    其二人之監聽譯文內容，顯示係鄭達遙主動打電話向被告購
    買愷他命，並無鄭達遙委託被告購買或其二人聯繫合資購買
    等隻字片語，是證人鄭達遙上開於原審之證述是否屬實，已
    有可疑；況證人鄭達遙於警詢證稱：我從16、17歲就開始吸
    食愷他命等語（警一卷第51頁），以證人鄭達遙係73年次出
    生（參警一卷第50頁及原審卷二第70頁之鄭達遙年籍資料）
    ，至本件其於98年間向被告購買愷他命時，至少已有七、八
    年之購買愷他命經驗，對於愷他命之交易生態知悉甚詳，自
    能清楚分辨「合資購買」、「委託代買」與「買賣」之異同
    ，而觀諸證人鄭達遙於偵查中證稱：（98年）2 月18日他問
    我要買幾個人的，我說要2 個人的，他說5 個人比較便宜，
    我就跟他「買」5 個人，價格1, 500元；（98年）3 月5 日
    我打電話給他說我要「買」毒品，我「買」的是愷他命等語
    （偵卷第59、60頁），其所證述向被告購買愷他命之語詞堅
    定，並無反覆閃爍或含混不清之情，足見證人鄭達遙於警詢
    及偵查中證稱：愷他命係其向被告所購買等情，應屬可採；
    其於原審所為上開陳述，顯係迎合被告上開辯詞所為不實證
    述，不能執為有利被告之認定。
  4.綜上所述，被告於事實一、(六)、(九)所示時、地各以1,500 元
    之價格販賣愷他命予鄭達遙2 次之犯行，均堪認定。
(六)、按一般民眾普遍認知甲基安非他命、愷他命等毒品之非法交
    易，政府一向查禁森嚴，且重罰不寬貸，衡諸常情，倘非有
    利可圖絕無平白甘冒被重罰高度風險之理，從而，舉凡其有
    償交易，除足反證其確另基於某種非圖利本意之關係外，通
    常尚難因無法查悉其買進、賣出之差價，而諉無營利之意思
    ，或阻卻販賣犯行之追訴。本件被告有施用愷他命毒品之習
    慣，業據其於本院供述明確（本院卷第81頁），並有高雄市
    政府警察局刑警大隊偵三隊九分隊偵辦毒品案尿液採證代碼
    對照表冊及高雄市立凱旋醫院98年3月23日濫用藥物尿液檢
    驗報告在卷可憑（警三卷第104 、109 頁），其顯已知販賣
    毒品均為法所不許，且販賣毒品犯行之法定刑度甚重之事實
    ，依一般經驗法則，其苟非意在營利，又何須干冒為警查獲
    被判重罪之風險，而將甲基安非他命及愷他命等毒品賣予證
    人彭昇烽、洪雅茹、張雅惠、顏季香及鄭達遙等人，並刻意
    於電話中以上述暗語談論交易毒品相關事宜，且無論係半夜
    或日間時刻，一旦接獲證人彭昇烽、洪雅茹、張雅惠、顏季
    香及鄭達遙等人表示欲購買毒品之電話後，隨即相約交易地
    點，甚至親赴購毒者之住處樓下交付毒品及收取價金，倘無
    利可圖，又何需如此勤快，幾近24小時全日服務，並付出相
    當之勞力、時間及費用；佐以被告與證人彭昇烽、洪雅茹、
    張雅惠、顏季香及鄭達遙等人（下稱彭昇烽等人）交易毒品
    時，係由證人彭昇烽等人表示欲購買一定價錢之毒品後，由
    被告自行決定實際交付之毒品數（劑）量，是被告當可視彭
    昇烽等人各次擬購買之毒品價錢，參酌其取得毒品之成本，
    於評估賺取一定之利潤後，再決定交付多少數（劑）量之毒
    品予證人彭昇烽等人，全由被告一人自己拿捏利潤之高低，
    顯示其販賣上開甲基安非他命及愷他命等毒品予彭昇烽等人
    ，均具有營利意圖甚明。
二、綜上所述，被告上開所辯，顯係卸責之詞，不足採信。被告
    上開販賣甲基安非他命及愷他命予彭昇烽等人之罪證明確，
    應依法論科。
、論罪科刑及撤銷改判之理由：
一、比較新舊法：
    被告行為後，毒品危害防制條例之相關條文已修正公布施行
    ，其中該條例第4 條第2 項販賣第二級毒品罪及同條例第4
    條第3 項販賣第三級毒品罪之併科罰金部分，其最高度分別
    由7,000,000 元提高為10,000,000元（販賣第二級毒品部分
    ）、5,000,000 元提高為7, 000,000元（販賣三級毒品部分
    ），依刑法第2 條第1 項從舊從輕原則之規定，以修正前之
    舊法規定對被告較為有利，自應適用有行為時之舊法論處。
二、按甲基安非他命及愷他命分別係毒品危害防制條例第2 條第
    2 項第2 、3 款所明定之第二、三級毒品。核被告販賣甲基
    安非他命給彭昇烽部分（事實欄一、(一)、(五)），係犯修正前
    毒品危害防制條例第4 條第2 項之販賣第二級毒品罪；被告
    販賣愷他命給洪雅茹（事實欄一、(二)、(三)）、張雅惠（事實
    欄一、(四)、(八)）、顏季香（事實欄一、(七)）、鄭達遙（事實
    欄一、(六)、(九)）部分，係犯修正前同條例第4 條第3 項之販
    賣第三級毒品罪。被告販賣第二級毒品前之持有低度行為，
    均為各該次之販賣高度行為所吸收，不另論罪（持有第三級
    毒品部分不成立犯罪）。被告上開所犯各罪，犯意各別，行
    為互殊，應分論併罰。
三、原審據以論處被告罪刑，固非無見；惟查：
(一)、被告行為後，毒品危害防制條例第4 條第2 、3 項已於98年
    5 月20日業經修正公布，經綜合比較結果以修正前之規定較
    有利於被告；惟原判決雖於理由中論述應適用有利被告之行
    為時法論罪，然於論罪科刑欄仍記載「毒品危害防制條例第
    4 條第2 項、同條例第4 條第3 項」（原判決第24頁第6-10
    行），而未載明「修正前」該條例第4 條第2 項、第3 項，
    已難認為適法。
(二)、又原判決事實及理由記載被告就事實欄一、(二)、(三)、(四)、(六)
    、(七)、(八)、(九)部分係涉犯販賣「第三級」毒品罪；惟附表「
    主文欄」卻記載：「…未扣案之販賣『第二級』級毒品所得
    財物…」等語，亦有主文與事實、理由矛盾之違誤。
(三)、扣案之門號0000000000號行動電話1 支（含SIM 卡），係被
    告所有、供本件販賣毒品所用之物，應依毒品危害防制條例
    第19條第1 項規定宣告沒收；惟原判竟依刑法第38條第1 項
    第2 款之規定宣告沒收（原判決第25頁第15-20 行），亦有
    未合（詳後四所述）。
四、被告上訴意旨否認犯罪，指摘原判決不當，雖無理由；惟原
    判決既有上開可議之處，自應由本院將原判決撤銷改判。本
    院審酌被告明知甲基安非他命、愷他命等毒品除嚴重傷害個
    人身心外，亦足以腐蝕民心國基，僅為一己私利，販售甲基
    安非他命及愷他命以營利，助長毒品之流通，並戕害他人身
    心，並參酌其販賣之時間、次數及否認犯行之犯後態度等一
    切情狀，就其所犯販賣第二級毒品罪部分（共二罪），各量
    處有期徒刑7 年4 月，另所犯販賣第三級毒品部分（共七罪
    ），均各處有期徒刑5 年3 月，並定應執行刑為有期徒刑9
    年6 月。扣案之愷他命1 包（驗後淨重2.78公克，此有高雄
    市立凱旋醫院98年3 月21日高市凱醫驗字第9600號濫用藥物
    成品檢驗鑑定書可稽，警三卷第100 頁），屬被告販賣用餘
    之第三級毒品愷他命，雖非同條例第19條第1 項所定供犯罪
    所用或因犯罪所得之物，但仍屬不受法律保護之違禁物；而
    其包裝袋係直接包覆毒品，衡情已難與所包覆之愷他命絕對
    析離，且亦無析離之實益，應整體視為愷他命毒品，均應依
    刑法第38條第1 項第1 款之規定，在最後一次賣出之販賣第
    三級毒品罪名項下宣告沒收；至鑑驗耗用之愷他命既已滅失
    ，無庸諭知沒收。另扣案之0000000000號行動電話1 支（含
    SIM 卡），係真實姓名不詳、綽號「阿明」之成年男子贈予
    被告使用，已屬被告所有，亦據被告於警詢時陳述明確（警
    一卷第6 頁），且為供聯絡本件販賣甲基安非他命及愷他命
    毒品所用之物，業據本院認定如前，爰依毒品危害防制條例
    第19條第1 項規定於各次販賣罪名項下宣告沒收。另扣案被
    告所有之空夾鍊袋2 包，顯係預備供販賣毒品所用之物，依
    刑法第38條第1 項第2 款之規定宣告沒收。又被告各次販賣
    所得金額合計15,500元（計算方式：彭昇烽：3,000 元＋洪
    雅茹：1,000 元＋洪雅茹：1, 700元＋張雅惠：1,600 元＋
    彭昇烽：2,000 元＋鄭達遙：1,500 元＋顏季香：1,600 元
    ＋張雅惠：1,600 元＋鄭達遙：1,500 元＝15,500元），雖
    未扣案，仍應依同條例第19條第1 項規定於各次販賣罪名項
    下宣告沒收，如全部或一部不能沒收時，以其財產抵償之（
    至於彭昇烽於98年1 月14日交付被告之4,000 元，除其中3,
    000 元係彭昇烽向被告購買甲基安非他命之價金外；另1,00
    0 元則係彭昇烽償還被告之欠款，非屬被告販賣毒品所得，
    自不得宣告沒收）。至其餘扣案之塑膠杯、湯匙及CD盒、卡
    片各1 組、門號0000000000及0000000000號行動電話各1 支
    （含SIM 卡），經核與本件販賣毒品犯行無涉，自不予宣告
    沒收，併此敘明。
據上論結，應依刑事訴訟法第369 條第1 項前段、第364 條、第
299 條第1 項前段，98年5 月20日修正前毒品危害防制條例第4
條第2 項、第3 項，毒品危害防制條例第19條第1 項，刑法第11
條、第2 條第1 項前段、第51條第5 款、第38條第1 項第1 款、
第2 款，判決如主文。
本案經檢察官孫小玲到庭執行職務。
中    華    民    國    99    年    8     月    25    日
                  刑事第三庭  審判長法  官   莊崑山
                                    法  官   莊松泉
                                    法  官   唐照明
以上正本證明與原本無異。
如不服本判決應於收受本判決後10日內向本院提出上訴書狀，其
未敘述上訴理由者，並得於提起上訴後10日內向本院補提理由書
狀（均須按他造當事人之人數附繕本）「切勿逕送上級法院」。
中    華    民    國    99    年    8     月    25    日
                                    書記官   黃琳群
附錄本判決論罪科刑法條：
修正前毒品危害防制條例第4 條第2 項、第3 項
製造、運輸、販賣第二級毒品者，處無期徒刑或七年以上有期徒
刑，得併科新臺幣七百萬元以下罰金。
製造、運輸、販賣第三級毒品者，處五年以上有期徒刑，得併科
新臺幣五百萬元以下罰金。
┌─────────────────────────────┐
│附表                                                      │
├──┬────┬─────────────────────┤
│編號│犯罪事實│    主   文                               │
├──┼────┼─────────────────────┤
│ 1  │犯罪事實│甲○○販賣第二級毒品，處有期徒刑柒年肆月。│
│    │欄一、(一)│扣案門號0000000000號行動電話壹支（含SIM 卡│
│    │        │）及空夾鍊袋貳包沒收；未扣案之販賣第二級毒│
│    │        │品所得新臺幣仟元沒收，如全部或一部不能沒│
│    │        │收時，以其財產抵償之。                    │
├──┼────┼─────────────────────┤
│ 2  │犯罪事實│甲○○販賣第三級毒品，處有期徒刑伍年月。│
│    │欄一、(二)│扣案門號0000000000號行動電話壹支（含SIM 卡│
│    │        │）及空夾鍊袋貳包沒收；未扣案之販賣第三級毒│
│    │        │品所得新臺幣壹仟元沒收，如全部或一部不能沒│
│    │        │收時，以其財產抵償之。                    │
├──┼────┼─────────────────────┤
│ 3  │犯罪事實│甲○○販賣第三級毒品，處有期徒刑伍年月。│
│    │欄一、(三)│扣案門號0000000000號行動電話壹支（含SIM 卡│
│    │        │）及空夾鍊袋貳包沒收；未扣案之販賣第三級毒│
│    │        │品所得新臺幣壹仟柒佰元沒收，如全部或一部不│
│    │        │能沒收時，以其財產抵償之。                │
├──┼────┼─────────────────────┤
│ 4  │犯罪事實│甲○○販賣第三級毒品，處有期徒刑伍年月。│
│    │欄一、(四)│扣案門號0000000000號行動電話壹支（含SIM 卡│
│    │        │）及空夾鍊袋貳包沒收；未扣案之販賣第三級毒│
│    │        │品所得新臺幣壹仟陸佰元沒收，如全部或一部不│
│    │        │能沒收時，以其財產抵償之。                │
├──┼────┼─────────────────────┤
│ 5  │犯罪事實│甲○○販賣第二級毒品，處有期徒刑柒年肆月。│
│    │欄一、(五)│扣案門號0000000000號行動電話壹支（含SIM 卡│
│    │        │）及空夾鍊袋貳包沒收；未扣案之販賣第二級毒│
│    │        │品所得財物新臺幣貳仟元沒收，如全部或一部不│
│    │        │能沒收時，以其財產抵償之。                │
├──┼────┼─────────────────────┤
│ 6  │犯罪事實│甲○○販賣第三級毒品，處有期徒刑伍年月。│
│    │欄一、(六)│扣案門號0000000000號行動電話壹支（含SIM 卡│
│    │        │）及空夾鍊袋貳包沒收；未扣案之販賣第三級毒│
│    │        │品所得財物新臺幣壹仟伍佰元沒收，如全部或一│
│    │        │部不能沒收時，以其財產抵償之。            │
├──┼────┼─────────────────────┤
│ 7  │犯罪事實│甲○○販賣第三級毒品，處有期徒刑伍年月。│
│    │欄一、(七)│扣案門號0000000000號行動電話壹支（含SIM 卡│
│    │        │）及空夾鍊袋貳包沒收；未扣案之販賣第三級毒│
│    │        │品所得新臺幣壹仟陸佰元沒收，如全部或一部不│
│    │        │能沒收時，以其財產抵償之。                │
├──┼────┼─────────────────────┤
│ 8  │犯罪事實│甲○○販賣第三級毒品，處有期徒刑伍年月。│
│    │欄一、(八)│扣案門號0000000000號行動電話壹支（含SIM 卡│
│    │        │）及空夾鍊袋貳包沒收；未扣案之販賣第三級毒│
│    │        │品所得財物新臺幣壹仟陸佰元沒收，如全部或一│
│    │        │部不能沒收時，以其財產抵償之。            │
├──┼────┼─────────────────────┤
│ 9  │犯罪事實│甲○○販賣第三級毒品，處有期徒刑伍年月。│
│    │欄一、(九)│扣案第三級毒品愷他命壹包（含包裝袋臺只，驗│
│    │        │餘淨重貳點柒捌公克）、門號0000000000號行動│
│    │        │電話壹支（含SIM 卡）及空夾鍊袋貳包沒收；未│
│    │        │扣案之販賣第三級毒品所得新臺幣壹仟伍佰元沒│
│    │        │收，如全部或一部不能沒收時，以其財產抵償之│
│    │        │。                                        │
└──┴────┴─────────────────────┘

司法院資訊處製作；財團法人民間司法改革基金會備份。
